【裁判字號】    89,易,255
【裁判日期】    890414
【裁判案由】    誣告
【裁判全文】
臺灣彰化地方法院刑事判決                          八十九年度易字第二五五號
    公  訴  人  臺灣彰化地方法院檢察署檢察官
    被      告  乙○○
右列被告因誣告案件，經檢察官提起公訴( 八十八年度偵字第九九五三號 )，本院判
決如左：
    主    文
乙○○未指定犯人，而向該管公務員誣告犯罪，處拘役肆拾日，如易科罰金，以參佰
元折算壹日。
    事    實
一、乙○○明知其所簽發、付款人亞太商業銀行員林分行、支票號碼ＡＢ00000
    00號、面額新台幣（下同）四萬八千元、發票日為八十八年四月二十日之支票
    一紙，係由其父母於八十八年一月間某日，在彰化縣員林鎮萬年里萬年巷一之六
    六號居處，交付施守重（另經檢察官為不起訴處分）供調現之用，詎雙方間有債
    務糾紛，其唯恐施守重屆時不依約交付票款，竟於八十八年四月十三日，以該紙
    支票於八十八年三月十六日在彰化縣溪湖員鹿路遺失為由，向設於彰化縣員林鎮
    ○○路○段二八三號亞太商業銀行員林分行申報掛失止付，而未指定犯人，誣告
    他人犯侵占遺失物罪嫌，並轉請警察機關究辦。嗣於八十八年四月二十九日，不
    知情之甲○○持其受讓自施守重之前揭支票，像彰化縣花壇鄉農會提示付款，因
    該支票遭掛失止付未獲付款，始查悉上情。
二、案經彰化縣警察局彰化分局報請臺灣彰化地方法院檢察署偵查起訴。
    理    由
一、訊據被告乙○○坦承右揭申報支票遺失之情事，惟矢口否認有何誣告之犯行，辯
    稱伊父母未將該支票交付施守重，該支票確係遺失云云。經查被告所簽發、付款
    人亞太商業銀行員林分行、支票號碼ＡＢ0000000號、面額四萬八千元、
    發票日為八十八年四月二十日之支票一紙，固經被告於八十八年四月十三日，向
    亞太商業銀行員林分行申報「於八十八年三月十六日在彰化縣溪湖員鹿路遺失」
    此有掛失票據申報書一紙在卷可稽，惟被告於警訊中供稱「我的支票有遺失，在
    我的家中遺失，如何遺失我不清楚」（見警訊筆錄）；其於偵訊中則供稱「三月
    時發現不見的，我常跑溪湖，不知在何地遺失的」（見偵查卷宗第十四頁），復
    提出答辯狀陳稱伊因須支付客戶貨品加工費，「於八十八年一月二十一日預先簽
    發：：系爭支票，欲俟日後前往該工業社洽公時，再將系爭支票遺留在原處辦公
    桌上，嗣後始發現系爭支票遺件不見」（見偵查卷宗第十九頁）；本院審理中經
    訊以「你何時發現支票遺失？」，被告供稱「八十八年四月份才知道，何時遺失
    詳細日期不知道，銀行人員叫我大概寫一下，我就寫三月間」（見本院審判筆錄
    ），則關於系爭支票遺失之時間、地點，被告前後供述不一，且與其填寫票據遺
    失申報書之內容均不符合，尚難認被告確於上揭時地遺失系爭支票。次查被告父
    母與施守重資金往來頻繁，系爭支票係被告父母於八十八年一月初某日交付施守
    重作為資金往來之用，施守重則於八十八年二月間將系爭支票背書轉該甲○○調
    借現金，再由甲○○之配偶呂素月於八十八年四月二十九日背書後向彰化縣花壇
    鄉農會提示，此據證人施守重、甲○○於偵訊中證述綦詳（見偵查卷宗第十三頁
    背面、第十六頁背面），並有存證信函、退票理由單、本票及支票影本等附卷可
    稽，核諸一般常情，竊取或拾獲他人財物者，唯恐行跡敗露，無不多方掩飾其行
    為，而支票之往來均有記錄可循，竊取或拾獲他人支票者，更鮮見以真實姓名背
    書轉讓該支票，苟系爭支票確係施守重所竊取或拾獲，其焉可能背書後再持之向
    甲○○調現？足信證人施守重、甲○○所述非虛，被告所稱伊遺失系爭支票云云
    ，顯屬不實。末查被告與鋐順工業有限公司間曾於八十七年九月間有交易往來，
    其交易金額係四萬三千六百五十元，由被告簽發同面額、發票日為八十七年十二
    月三十一日之支票一紙支付之，惟屆期提示未獲付款，被告乃簽發同面額、發票
    日為八十八年三月三十一日、票號0000000號、付款人亞太商業銀行員林
    分行之支票一紙清償，屆期又遭退票，被告始於八十八年四月間交付現金二萬元
    及面額二萬三千六百五十元、發票日為八十八年六月十日之支票一紙支付上開款
    項等情，業據證人即鋐順工業有限公司負責人張安順於偵查中證述稽詳（見偵查
    卷宗第二十八、二十九頁），並有往來明細一份在卷足憑，則被告於八十七年十
    二月三十一日退票後，就其積欠鋐順工業有限公司之交易款項，既已簽發另紙面
    額四萬三千六百五十元、發票日八十八年三月三十一日之支票支付之，其焉可能
    就同一筆交易款項，在該紙支票屆期之前，在預簽系爭支票支付之？雖被告於本
    院審理中又辯稱「我原先簽發四月份到期之支票，即遺失之支票，後因張安順認
    為這樣時間拖太久了，於是又簽發一張三月份到期之支票，因未加計利息，所以
    面額是四萬三千多元」（見審判筆錄），惟核諸該二紙支票之票號，發票日為八
    十八年三月三十一日、面額四萬三千六百五十元之支票，其票號為000000
    0號，系爭發票日為八十八年四月二十日、面額四萬八千元之支票，其票號為0
    000000號，依一般人使用支票簿簽發支票之習慣，係按支票簿之頁次依序
    簽發，票號在前者自先於票號在後者，顯見上揭面額四萬三千六百五十元，票號
    為0000000號支票，簽發時間先於系爭支票，被告所辯，在在不實，足見
    被告明知該支票並非遺失，而係由施守重持有，本件事證明確，被告犯行堪予認
    定。
二、核被告所為，係犯刑法第一百七十一條第一項之未指定犯人誣告罪。爰審酌被告
    因支票借予他人使用，唯恐他人未依約付款而受損失之犯罪動機、目的、手段、
    所生之危害性及犯罪後飾詞矯辯，態度不佳等一切情狀，量處如主文所示之刑，
    並諭知易科罰金之折算標準，以示懲儆。
據上論斷，應依刑事訴訟法第二百九十九條第一項前段、刑法第一百七十一條第一項
、第四十一條、罰金罰鍰提高標準條例第一條前段、第二條，判決如主文。
本案經檢察官林俞妙到庭執行職務。
中    華    民    國    八十九     年      四      月       十四       日
                            臺灣彰化地方法院刑事第一庭
                                        法      官      鄭  永  玉
右正本證明與原本無異。
如不服本判決，應於判決送達後十日內向本院提出上訴狀( 須附繕本 )。
告訴人或被害人對於判決如有不服具備理由請求檢察上訴者，其上訴期間之計算係以
檢察官收受判決正本之日期為準。
                                        法院書記官      卓  俊  杰
中    華    民    國    八十九     年      五      月        二        日
刑法第一百七十一條第一項
未指定犯人，而向該管公務員誣告犯罪者，處一年以下有期徒刑、拘役或三百元以下
罰金。


司法院資訊處製作；財團法人民間司法改革基金會備份。
